【裁判字號】    88,易,3772
【裁判日期】    890320
【裁判案由】    贓物
【裁判全文】
臺灣板橋地方法院刑事判決                        八十八年度易字第三七七二號
    公  訴  人  臺灣板橋地方法院檢察署檢察官
    被      告  乙○○
    選任辯護人  舒正本
右列被告因贓物案件，經檢察官提起公訴（八十八年度偵字第一三三九八號），本院
判決如左：
    主      文
乙○○故買贓物，累犯，處有期徒刑陸月，併科罰金陸仟元，罰金如易服勞役，以參
佰元折算壹日。
    事      實
一、乙○○曾於民國八十三年間因贓物案件，經本院判處有期徒刑三月，並據臺灣高
    等法院判決上訴駁回確定，於八十四年十一月十三日執行完畢，詎不知悔改，明
    知丙○○（由檢察官移送另案併審）於八十八年五月二十六日下午六時許，以電
    話通知欲出售放置在引擎號碼Ｍ一八二一Ａ號、懸掛車牌之號碼為ＧＢ－三二五
    六號（原車牌號碼應為ＣＷ─三九四○號）之自用小貨車（該車為竊取而得之贓
    車，其車牌號碼原應為ＣＷ─三九四○號、引擎號碼為Ｍ一八二一Ａ號，乃己○○所有，於八十八年二月二十四日七時許，在臺北縣新莊市○○路一八八號前被
    竊）上之輪胎八只（含輪圈）、汽車引擎二具、壓縮機二具、發電機二具、車門
    六片、儀表板前置一組等汽車零件，係解體自他人失竊車輛之贓物（該批汽車零
    件分別來自甲○○於八十八年五月二十三日晚間十一時許，在臺北市○○路一二
    七號前無名巷失竊之車牌號碼ＹＶ－○八九八號自用小客車，及丁○○於八十八
    年五月二十四日八時許，在臺北縣三重市○○○街及三和路一段交岔路口失竊之
    車牌號碼ＣＹ－四四七三號自用小客車），猶以新臺幣（下同）六萬至七萬元間
    之價格故買之（確定價格待議），並於當晚十時許，至臺北縣五股鄉○○路二十
    六號前受領之，並擬利用其所經營之信樺汽車材料行銷售前開汽車零件牟利，惟
    隨即於發動前開貨車欲載運購得之贓物即汽車零件駛離上開處所時為警查獲，並
    扣得前開貨車及汽車零件（均已發還被害人），及隨車不詳人所有鑰匙一支。
二、案經臺北縣警察局板橋分局報請臺灣板橋地方法院檢察署檢察官偵查起訴。
    理      由
一、訊之被告乙○○矢口否認有何收受贓物犯行，辯稱：伊自八十年間起，開設信樺
    汽車材料行，以販售中古汽車材料為主要業務，乃與經營汽車材料商業務之丙○○認識，八十八年五月二十六日下午六時許，係丙○○來電稱有批汽車材料欲售
    予伊，請伊自行前往五股鄉○○路二十六號對面空地看貨，再談論是否願價購及
    其價格，迨至當晚九時許下班後，伊獨自一人駕駛豐田瑞獅商用車到場看貨，因
    當時為夜間而現場無燈光，貨車內零件放置雜亂，無法看清車內零件好壞，伊恐
    車尾向馬路，車上零件如不慎遺失，恐無法向丙○○交待，而丙○○曾告知車上
    有鑰鎖，乃上車將該貨車調頭，當將貨車調頭停放妥當下車後，在六十公尺外埋
    伏之警察一擁而上，誤認被告係竊嫌移送法辦云云。
二、經查：
    （一）右揭事實，業據被告乙○○於警訊及檢察官初訊時坦承不諱（見偵查卷第
          四頁反面至第六頁反面及第三十六頁反面），並就與丙○○交易之過程，
          供稱：「丙○○會將解體後之汽車材料運上乙部貨車後，放置某一地方後
          ，由我開另乙部已卸完貨之貨車停放同一地點，再將裝滿材料之貨車開走
          ，並由我負責販賣這些材料，丙○○大約每二至三天會來換一次車，而每
          卸一次貨車之材料，代價約七萬元不等。」「他（丙○○）昨天（八十八
          年五月二十六日）晚上六時許打電話給我說，要把汽車零件賣給我，叫我
          去開該輛車子」「（向丙○○購買汽車零件價格）六、七萬元。」「（問
          ，為何會向丙○○購買﹖）他是開設汽車解體廠，沒有公司名稱。」（見
          偵查卷第五頁反面及第三十六頁反面），足認被告係向丙○○購買解體自
          贓車之汽車零件後，再轉售牟利，其向丙○○購買汽車零件之價格，係以
          貨車載運之車次計算，每一車次零件價格六至七萬元間不等，故本次被查
          獲之故買贓物行為交易價格，尚待被告視贓物之成色再議，但價格循例乃
          可得特定，應在六萬元至七萬元間無疑；又載運解體汽車零件之引擎號碼
          Ｍ一八二一Ａ號、懸掛車牌之號碼為ＧＢ－三二五六號自用小貨車，其原
          來車牌號碼應為ＣＷ─三九四○號，為己○○所有，於八十八年二月二十
          四日七時許，在臺北縣新莊市○○路一八八號前被竊，該車上所載之輪胎
          八只（含輪圈）、汽車引擎二具、壓縮機二具、發電機二具、車門六片、
          儀表板前置一組等汽車零件，係分別解體自甲○○於八十八年五月二十三
          日晚間十一時許，在臺北市○○路一二七號前無名巷失竊之車牌號碼ＹＶ
          －○八九八號自用小客車，及丁○○於八十八年五月二十四日八時許，在
          臺北縣三重市○○○街及三和路一段交岔路口失竊之車牌號碼ＣＹ－四四
          七三號自用小客車，亦據被害人己○○、甲○○及丁○○等指認無誤，且
          有贓物認領保管單、臺北縣警察局車輛失竊證明單及車輛竊盜、車牌失竊
          資料個別查詢報表等存卷可考，核與被告前揭自白咸無矛盾；
    （二）被告雖以丙○○欲出售前開汽車零件，伊不知為贓物，到場看貨後，因燈
          光昏暗、貨物放置凌亂，且車尾朝外，故發動載運汽車零件之貨車轉換停
          車放向，以利察看貨物，並維貨物安全云云置辯，然此一辯解，與其於偵
          查中翻異前供後屢屢執向丙○○借車為辯（見偵查卷第四十七頁反面、第
          五十一頁反面、第六十四頁反面），鑿枘不入，已難遽予信實，況被告至
          受領贓物即查獲處所之情形，證人即臺北縣警察局板橋分局偵查員戊○○
          結證稱：「當時被告開一部豐田車子停在旁邊，他上車發動這部失竊貨車
          調頭，我們就上前逮捕。」「（問：被告下車後有無反覆察看﹖）沒有看
          到。」「（問：被告是否有意將車開走﹖）依現場狀況，應是如此，當時
          他正要開走，我們就上去抓人。他在警訊中有提到要輪流替換，在本案前
          幾天，我們也發現有部不同車號的贓車也停在那邊，他是在贓車駕駛座上
          被逮捕。依現場光線，翻開帆布就可看見車內的東西。贓車上東西的數量
          很多，沒有辦法以那部豐田車載走。」「（問：現場有無路燈﹖）就在我
          們埋伏的地方，當時燈有開亮。」「（問：贓車內堆放東西情狀﹖）是分
          類好的，如車門都與車門堆放在一起」（見本院八十八年十二月十三日訊
          問筆錄），與被告於警訊及檢察官初訊之自白要無不合，而與被告於本院
          所辯前揭情由，扞格至鉅，尤見被告所辯失實，並徵被告到達贓物所在處
          所，確以買受贓物之意，未加察看，即依其與丙○○事先議定之內容，發
          動貨車欲將所購贓物運離；
    （三）證人丙○○於本院審理中固到庭證稱伊與被告皆不知汽車材料及載運之貨
          車為贓物，伊係代劉瑞騰出售該批汽車材料，而通知被告自行到場看貨，
          再商議成交與否及價格云云，惟其於偵查中乃供證稱係被告向伊借車，伊
          本欲初借空車，但被告開錯車云云（見偵查卷第六十六頁），前後證言出
          入至鉅之狀，甚為顯然，已非無瑕疵可指，而其於審理中初證稱前開汽車
          材料是伊老闆劉瑞騰所有，但伊不知道如何與其聯絡（見本院八十八年十
          月二十八日訊問筆錄），嗣又謂前開汽車材料係以前與伊交易之劉瑞騰所
          託售（見本院八十九年六月十五日訊問筆錄），其間亦有齟齬，參以劉瑞
          騰果為丙○○老闆，將汽車材料交丙○○找尋買主，丙○○竟不知如何與
          之聯絡，又老闆與交易之對象，身分截然不同，丙○○竟加以混淆，就其
          與劉瑞騰之關係，先稱其為伊老闆，後謂其為交易之對象，俱違常情，所
          證孰能置信﹖至本院雖依被告聲請，偕被告及證人戊○○履勘查獲現場，
          現場路燈位於御史路旁，距前開貨車一側六十公尺，製有勘驗筆錄及繪製
          現場圖附卷可稽，然該路燈緊捱御史路旁設置，並位於前開貨車側邊，則
          前開貨車調頭將車頭朝向路邊，與路燈之相對位置並未改變，於車內照明
          ，應不生影響，無從據以佐認被告於審理中之辯解屬實甚明；
    綜上，證人丙○○於偵、審中有利於被告之證言，及被告所辯，胥屬串飾卸責之
    詞，皆無可採，本件事證明確，被告犯行堪予認定。
三、核被告乙○○所為，係犯刑法第三百四十九條第二項之故買贓物罪；公訴人認被
    告所為係犯同條第一項之收受贓物罪，固非無見，第查：被告非無償收受前開汽
    車材料，而係向從事汽車解體之丙○○購買之，迭據被告於警訊及檢察官初訊時
    供明，參以前開汽車材料價值非微，丙○○費力解體汽車取得之，豈有無償轉讓
    他人之理，況前開汽車材料又屬贓物，欲藉由交易牟利，待售時間愈長，被查獲
    之風險即愈高，丙○○捨變賣脫手求現之途不由，坐待被告轉售成功再朋分獲利
    之可能性甚低等常情，應可信實，公訴人恝置不論，請依情節較輕之收受贓物罪
    論處，即有未洽，惟兩罪間於收取贓物之基本社會事實要屬同一，是由本院變更
    起訴法條論處之，用期適法。末查：被告曾於八十三年間因贓物案件，經本院判
    處有期徒刑三月，並據臺灣高等法院判決上訴駁回確定，於八十四年十一月十三
    日執行完畢，有臺灣高等法院檢察署刑案紀錄簡覆表在卷可憑，其於五年內再犯
    本件有期徒刑以上之罪，為累犯，應依刑法第四十七條規定加重其刑。爰審酌被
    告年富力強，本應循正途營生牟利，詎貪取不法利益，故買贓物銷售之，徒增財
    產犯罪之被害人及治安機關追贓之困難，並徵被告漠視他人財產權益，況被告曾
    因贓物罪受刑之科處及執行，猶再犯本罪，益見其不知醒悟，心存僥倖，至為可
    訾，應予非難，兼衡其故買之贓物數量甚多，價值非微，及犯罪後矯飾圖卸罪責
    ，未見悔意等一切情狀，量處如主文所示之刑，並諭知罰金易服勞役之折算標準
    ，資為懲儆。
四、扣案鑰匙一支，係放置在車牌號碼ＣＷ─三九四○號自用小貨車上之物，非屬被
    告所有，已據被告及證人丙○○陳明在卷，且非違禁物，是未予宣告沒收，附此
    敘明。
據上論結，應依刑事訴訟法第二百九十九條第一項前段、第三百條，刑法第三百四十
九條第二項、第四十七條、第四十二條第二項，罰金罰鍰提高標準條例第一條前段、
第二條，判決如主文。
本案經檢察官壽勤偉到庭執行職務。
中       華       民       國     八十九    年     七     月     六     日
                              臺灣板橋地方法院刑事第六庭
                                  法      官  蔡  新  毅
右正本證明與原本無異。
如不服本判決，應於判決送達後十日內，向本院提出上訴狀，上訴於臺灣高等法院。
                                  法院書記官  謝  麗  秋
中       華       民       國     八十九    年     七     月     六     日
【附錄本案所犯法條全文】
刑法第三百四十九條：
收受贓物者，處三年以下有期徒刑、拘役或五百元以下罰金。
搬運、寄藏、故買贓物或為牙保者，處五年以下有期徒刑、拘役或科或併科一千元以
下罰金。
因贓物變得之財物以贓物論。


司法院資訊處製作；財團法人民間司法改革基金會備份。
